【裁判字號】    98,審訴,2150
【裁判日期】    980930
【裁判案由】    偽造文書等
【裁判全文】
臺灣桃園地方法院刑事判決            98年度審訴字第2150號
公  訴  人  臺灣桃園地方法院檢察署檢察官
被      告  甲○○
上列被告因偽造文書等案件，經檢察官提起公訴（98年度偵字第
8964號）及以言詞追加起訴（即臺灣臺中地方法院檢察署98年度
偵字第19618 號移送併辦部分），被告於準備程序進行中為有罪
陳述，經本院合議庭裁定由受命法官獨任進行簡式審判程序，判
決如下：
    主  文
甲○○幫助行使偽造公文書，足以生損害於公眾及他人，共二罪
，均累犯，各處有期徒刑柒月。應執行有期徒刑玖月。
    事實及理由
一、被告所犯之罪，為死刑、無期徒刑、最輕本刑3 年以上有期
    徒刑或高等法院管轄第一審案件以外之罪，而被告於本院準
    備程序進行中，就被訴事實為有罪之陳述，經本院告知簡式
    審判程序意旨，並聽取公訴人及被告之意見後，依刑事訴訟
    法第273 條之1 第1 項之規定，裁定依簡式審判程序審理。
二、犯罪事實：
    甲○○前因竊盜案件，經臺灣苗栗地方法院以96年度苗簡字
    第775 號判決判處有期徒刑6 月確定，於民國96年12月25日
    易科罰金執行完畢。猶仍不知悔改，分別為下列犯行：(一)明
    知某真實姓名年籍均不詳、綽號「阿龍」之男子，乃假冒黃
    立維檢察官行騙之詐欺集團成員，且「阿龍」使用「臺灣台
    北地方法院檢察署偵查卷宗（封面）」、「台北地方法院地
    檢署監管科公文」、「法務部行政執行假扣押處份命令」、
    「請求暫時性凍結執行聲請書」、「個人資料外洩授權止付
    申請書」、「臺灣台北地方法院收據」等公文書均係偽造，
    竟仍基於幫助詐欺及幫助行使偽造公文書之故意，待「阿龍
    」及該集團其他成員利用上開偽造公文書，假冒警察及黃立
    維檢察官名義，向乙○○謊稱因違反銀行法等案件遭法院通
    緝，需交付新臺幣（下同）70萬元解除通緝云云，業已詐騙
    成功，與乙○○相約在桃園縣蘆竹鄉○○村○○○○道附近
    交付款項後，於97年12月29日14時30分許，擔任「阿龍」之
    司機，開車搭載「阿龍」及另一不明男子，先前往桃園縣蘆
    竹鄉南崁地區某便利超商內，收取該詐欺集團某核心成員傳
    真過來之上開偽造公文書，復持往「阿龍」與乙○○相約交
    付款項之地點即桃園縣蘆竹鄉○○村○○路、榮興路口，由
    「阿龍」下車假冒黃立維檢察官指派之人員，向乙○○行使
    上開偽造公文書，乙○○至此再無懷疑，遂簽收上開偽造之
    公文書，並將現金70萬元交付「阿龍」，「阿龍」得手後將
    其中3,000 元分予甲○○，餘款則交回所屬集團，足以生損
    害於乙○○及臺灣臺北地方法院檢察署、法務部行政執行署
    對公文書製作之正確性。嗣乙○○發覺被騙報警處理，警方
    將上開偽造公文書送比對指紋結果，發現與檔存甲○○指紋
    相符，始循線查獲。(二)另於97年12月間，受僱於真實姓名、
    年籍均不詳，綽號「阿榮」之成年男子應徵司機，談妥由甲○○負責駕駛自用小客車搭載佯為檢察官之詐欺集團成員至
    指定處所行騙、取款，每日可得3000元之報酬。甲○○基於
    幫助詐欺及幫助行使偽造公文書之故意，由詐騙集團成員於
    97年12月9 日，撥打電話予丙○○，對其訛稱：因涉及洗錢
    防制法等案件，致帳戶遭銀行凍結，須提領金融機構帳戶內
    之款項，始能解除凍結之帳戶等語，並約定於同日下午3 時
    45分許，在臺北縣新莊市○○路○ 段3 號前見面，丙○○信
    以為真，乃依對方指示，至台北富邦銀行新莊分行提領帳戶
    內之70萬元後，依約攜款前往該地點。甲○○於97年12月 9
    日下午，依「阿榮」之指示，至臺中市○○○○道附近，搭
    載「阿榮」持偽造之「臺北地方法院檢察署監管科公文」、
    「個人資料外洩授權止付申請書」、「法務部行政執行假扣
    押處分命令」等公文書，至上開約定地點，由「阿榮」交付
    上開偽造之公文書予丙○○持以行使，丙○○不疑有他而陷
    於錯誤，當場交付現金70萬元予「阿榮」，足以生損害於丙○○及臺灣臺北地方法院檢察署、法務部行政執行署對公文
    書製作之正確性。
三、認定被告犯罪所憑之證據：
  (一)被告於警詢、偵查及本院審理時之自白。
  (二)被害人乙○○、丙○○於警詢及偵查時之證述。
  (三)偽造之「臺灣台北地方法院檢察署偵查卷宗（封面）」、「
    台北地方法院地檢署監管科公文」、「法務部行政執行假扣
    押處份命令」、「請求暫時性凍結執行聲請書」、「個人資
    料外洩授權止付申請書」、「臺灣台北地方法院收據」公文
    書共6 張、內政部警政署刑事警察局98年3 月10日刑紋字第
    0980027794號及98年1 月10日刑紋字第0980003284號鑑驗書
    暨所附指紋卡片各1份。
四、核被告所為，均係犯刑法第30條第1 項前段、第339 條第 1
    項、第216 條、第211 條之幫助詐欺取財、幫助行使偽造公
    文書罪。「阿龍」及「阿榮」等詐欺集團成員以行使偽造公
    文書之方式行騙，所犯係刑法第339 條第1 項、第216 條、
    第211 條之行使偽造公文書及詐欺取財罪，又行使偽造公文
    書罪及詐欺取財罪，係以一行為而觸犯二罪名，為想像競合
    犯，應依刑法第55條規定，從一重之行使偽造公文書罪處斷
    ，是被告所犯上開幫助詐欺取財、幫助行使偽造公文書罪，
    應從一重論以幫助行使偽造公文書罪。又被告2 次所犯幫助
    行使偽造公文書罪二罪間，犯意各別，行為互殊，應分論併
    罰。臺灣臺中地方法院檢察署98年度偵字第19618 號移送併
    辦之犯罪事實，認與經起訴之本案為法律上同一案件，為起
    訴效力所及，應予併案審理，容有誤會，惟業經蒞庭檢察官
    於本院審理時以言詞追加起訴，本院自得就併案部分加以審
    理。又刑法上之幫助犯，係對於犯罪與正犯有共同之認識，
    而以幫助之意思，對於正犯資以助力，而未參與實施犯罪之
    行為者而言（最高法院75年度台上字第1509號、88年度台上
    字第1270號判決意旨參照）；是以，如未參與實施犯罪構成
    要件之行為，且係出於幫助之意思提供助力，即屬幫助犯，
    而非共同正犯。本件被告基於幫助之犯意，開車搭載「阿龍
    」及「阿榮」等詐騙集團成員至指定地點，並由該詐騙集團
    成員行使詐術後而向被害人收取詐騙款項，是被告2 次之犯
    行，並未參與實施犯罪構成要件之行為，且係出於幫助之意
    思提供助力，係屬幫助犯而非正犯，臺灣臺中地方法院檢察
    署98年度偵字第19618 號移送併辦之犯罪事實，認被告所為
    係正犯，容有誤會，此業經蒞庭檢察官當庭更正應論以幫助
    犯。又被告幫助他人犯前開2 罪名，依刑法第30條第2 項之
    規定，按正犯之刑減輕之；又被告有如犯罪事實欄所載之科
    刑執行紀錄，有臺灣高等法院被告前案紀錄表在卷可佐，其
    於前案執行完畢後5 年內故意再犯本件有期徒刑以上之罪，
    為累犯，應依刑法第47條第1 項之規定加重其刑，其刑有加
    重及減輕事由，應依刑法第71條第1 項之規定，先加後減之
    。爰審酌被告以開車方式搭載詐騙集團成員，幫助詐騙集團
    成員行使詐術後造成被害人交付款項之損失，並使犯罪之追
    查趨於複雜，及其犯罪動機、犯後坦承犯行、未賠償被害人
    所受之損害等一切情狀，分別量處如主文所示之刑並定其應
    執行之刑，以示懲儆。至共同正犯因相互間利用他人之行為
    ，以遂行其犯意之實現，本於責任共同之原則，有關沒收部
    分，對於共犯間供犯罪所用之物，自均應為沒收之諭知。惟
    幫助犯僅係對於犯罪構成要件以外行為為加工，並無共同犯
    罪之意思，自不適用該責任共同原則，對於正犯所有供犯罪
    所用之物或犯罪所得之物，亦為沒收之諭知（最高法院91年
    度台上字第5583號判決意旨參照）。是本件偽造之公文書共
    6 張，為正犯所有供犯罪所用之物，被告為幫助犯，依上開
    最高法院判決意旨，幫助犯對正犯所用之物，即不得宣告沒
    收，附此敘明。
五、應適用之法條：
    刑事訴訟法第273 條之1 第1 項、第299 條第1 項前段、第
    310 條之2 ，刑法第30條第1 項前段、第2 項、第216 條、
    第211 條、第339 條第1 項、第55條、第47條第1 項、第71
    條第1 項、第51條第5 款，刑法施行法第1 條之1 第1 項、
    第2 項前段。
六、如不服本判決，應於判決送達後10日內向本院提出上訴狀（
    應附繕本），其未敘述上訴理由者，應於上訴期間屆滿後20
    日內補提理由書狀於本院，上訴於臺灣高等法院。
本案經檢察官吳美文到庭執行職務。
中    華    民    國    98    年     9    月     30   日
                    刑事庭  法  官  林孟宜
以上正本證明與原本無異。
                            書記官  洪明媚
中    華    民    國    98    年     9    月     30   日
附錄本案論罪科刑法條：
中華民國刑法第211條
偽造、變造公文書，足以生損害於公眾或他人者，處 1 年以上
7 年以下有期徒刑。
中華民國刑法第216條
行使第210條至第215條之文書者，依偽造、變造文書或登載不實
事項或使登載不實事項之規定處斷。
中華民國刑法第339條第1項
意圖為自己或第三人不法之所有，以詐術使人將本人或第三人之
物交付者，處5年以下有期徒刑、拘役或科或併科1千元以下罰金
。


司法院資訊處製作；財團法人民間司法改革基金會備份。
